【裁判字號】    95,上訴,2520
【裁判日期】    951130
【裁判案由】    毒品危害防制條例
【裁判全文】
臺灣高等法院臺中分院刑事判決        95年度上訴字第2520號
上  訴  人
即  被  告  甲○○
上列上訴人因毒品危害防制條例案件，不服臺灣臺中地方法院95
年度訴字第2484號中華民國95年9月12日第一審判決 （起訴案號
：臺灣臺中地方法院檢察署95年度毒偵字第2904號），提起上訴
，本院判決如下：
    主  文
上訴駁回。
    事  實
一、甲○○於民國93年間，曾因施用毒品案件，經臺灣臺中地方
    法院裁定送觀察、勒戒後，無繼續施用毒品之傾向，於93年
    10月4日執行完畢，並經臺灣臺中地方法院檢察署檢察官於9
    3年10月7日以93年度毒偵字第3492號為不起訴處分確定。甲
    ○○基於施用第一級毒品海洛因之概括犯意，自 95年3月下
    旬某日起至 95年6月23日13時許止，在臺中市○○○路與向
    上路口附近某友人住處，以將第一級毒品海洛因摻入香煙內
    抽吸之方式，連續施用海洛因多次。甲○○另基於施用第二
    級毒品甲基安非他命之概括犯意，自95年3月下旬某日起至9
    5年6月23日13時許止，在臺中市○○○路與向上路口附近某
    友人住處，以將第二級毒品甲基安非他命放在吸食器內下以
    火燒烤待產生白煙後吸用該煙霧之方式，連續施用甲基安非
    他命多次。嗣於 95年6月23日15時15分許，在臺中市○○○
    路與向上路口為警查獲，並扣得其施用剩餘之甲基安非他命
    2包（含袋重計2.7公克）。
二、案經臺中市警察局移送臺灣臺中地方法院檢察署檢察官偵查
    起訴。
    理  由
一、前揭事實業經上訴人即被告甲○○（下稱被告）於警詢、檢
    察官偵訊中、原審及本院審理時均坦白承認，且查獲當日經
    警採其尿液送鑑驗之結果，確呈海洛因代謝物嗎啡及甲基安
    非他命代謝物甲基安非他命、安非他命之陽性反應，此有尿
    液代號與真實姓名對照表、詮昕科技股份有限公司濫用藥物
    尿液檢驗報告各一件附卷可稽，並有扣案之甲基安非他命 2
    包（含袋重計2.7公克） 可資佐證，足徵被告自白與事實相
    符。又被告於93年間，曾因施用毒品案件，經臺灣臺中地方
    法院裁定送觀察、勒戒後，無繼續施用毒品之傾向，而於93
    年10月4日執行完畢， 並經臺灣臺中地方法院檢察署檢察官
    於 93年10月7日以93年度毒偵字第3492號為不起訴處分確定
    乙情，有被告之全國施用毒品案件紀錄表及臺灣高等法院被
    告前案紀錄表各 1份在卷為憑。被告於觀察、勒戒執行完畢
    釋放後， 5年內再犯毒品危害防制條例第10條之罪，應予依
    法論科。
二、按海洛因、甲基安非他命分別為毒品危害防制條例第2條第2
    項第1、2款所規定之第一、二級毒品，不得非法持有、施用
    ，被告違反上開規定，非法持有進而施用海洛因、甲基安非
    他命，核被告所為，係犯毒品危害防制條例第10條第1 項之
    施用第一級毒品罪及同條第2 項之施用第二級毒品罪。至於
    被告非法持有第一、二級毒品之低度行為，已被其非法施用
    第一、二級毒品之高度行為所吸收，應不另論罪。至原審起
    訴檢察官雖認被告前揭所為，係犯毒品危害防制條例第10條
    第2 項之施用第二級毒品安非他命罪嫌；惟按甲基安非他命
    經口服後，約有百分之七十於二十四小時內自尿中排出，正
    常情況下，尿液中含甲基安非他命本體可高達服食量的百分
    之四十三以上，約有百分之五代謝為安非他命；安非他命在
    人體內經代謝作用，於正常情況下，排出尿液中約含安非他
    命百分之三十，並不會有甲基安非他命之代謝物。亦即施用
    安非他命者，其尿液代謝物應為安非他命反應，不會產生有
    甲基安非他命陽性反應；施用甲基安非他命者，其尿液代謝
    物會呈甲基安非他命及安非他命陽性反應，此有法務部法醫
    研究所 93年4月28日法醫毒字第0930001318號函可參。查，
    被告施品毒品後，經採集尿液送鑑驗之結果，係同時呈現代
    謝物甲基安非他命及安非他命之陽性反應，已如前述，則被
    告自係施用甲基安非他命，而非安非他命，故此部分之犯罪
    事實，應成立施用第二級毒品甲基安非他命罪，應予更正，
    附此敘明。
三、被告行為後，刑法於94年2月2日修正公布，於95年7月1日生
    效施行，修正後之刑法業已刪除第56條連續犯之規定，則被
    告於修正刑法施行前之多次施用第一級毒品罪及施用第二級
    毒品犯行，因行為後修正刑法業已刪除連續犯之規定，此刪
    除雖非犯罪構成要件之變更，但顯已影響行為人刑罰之法律
    效果，自屬法律有變更 （最高法院95年第8次刑事庭會議決
    議參照）。本件被告於舊法時期所犯之數次施用第一級毒品
    罪及施用第二級毒品罪，依修正前刑法第56條之規定，應依
    連續犯論以一罪，並得加重其刑至二分之一；而依修正施行
    後之刑法，並無連續犯之規定，且依新法應各別多次論斷之
    結果（即數罪併罰），其刑度顯較修正前應依刑法第56條之
    規定以一連續施用第一級毒品罪及施用第二級毒品罪為重，
    經比較新舊法結果，應適用較有利於被告之行為時法律即舊
    法論以連續犯。被告多次施用第一級毒品及第二級毒品之犯
    行，各時間緊接，方法相同，觸犯構成要件相同之罪名，各
    顯係基於概括犯意為之，各應依修正前刑法第56條連續犯規
    定論以一罪，並均加重其刑。
四、被告所犯上開二罪，犯意各別，犯罪構成要件不同，應予分
    論併罰。又修正後刑法第2條第1項規定：「行為後法律有變
    更者，適用行為時之法律。但行為後之法律有利於行為人者
    ，適用最有利於行為人之法律」。被告行為後，刑法第51條
    業於94年2月2日修正公布，並於95年7月1日施行，修正前刑
    法第51條規定：「數罪併罰，分別宣告其罪之刑，依左列各
    款定其應執行者：」其中第5 款規定：「宣告多數有期徒刑
    者，於各刑中之最長期以上，各刑合併之刑期以下，定其刑
    期。但不得逾二十年。」修正後刑法第51條第5 款規定：「
    宣告多數有期徒刑者，於各刑中之最長期以上，各刑合併之
    刑期以下，定其刑期。但不得逾三十年。」比較結果，以修
    正前之刑法較有利於行為人，依刑法第2條第1項前段之規定
    ，仍應依修正前刑法，定其應執行之刑。
五、扣案之甲基安非他命2包（含袋重計2.7公克，因殘留之甲基
    安非他命毒品已無法與該外包裝袋析離，應全部視為被查獲
    之毒品），依毒品危害防制條例第18條第1 項前段之規定，
    應併予宣告沒收銷燬之。另本件雖尚扣得海洛因6包 （含袋
    重計2.5公克）及注射針筒1支，惟被告供稱扣案之海洛因及
    注射針筒均係當天與其一起被查獲之林秀鳳所持有，其並未
    使用過該些海洛因及注射針筒等語。查，扣案之海洛因及注
    射針筒係放在林秀鳳之皮包內經警查獲，此經被告及林秀鳳
    陳述在卷，而林秀鳳於警詢中亦供稱扣案之海洛因係其所持
    有，林秀鳳於被查獲時，經警採其尿液送鑑定結果，亦呈嗎
    啡及甲基安非他命陽性反應（參95年度毒偵字第2904號卷第
    18頁尿液檢驗報告），足見林秀鳳亦有施用海洛因及甲基安
    非他命之行為，另被告陳稱其係以將海洛因摻在香煙內抽吸
    之方式施用海洛因，是其並無使用注射針筒之必要，又被告
    既已自白其施用海洛因之行為，自無就扣案之海洛因與其施
    用海洛因行為之關係故為隱瞞之理，是本院認被告所辯尚堪
    採信。而扣案之海洛因雖屬違禁物，但既與被告施用海洛因
    行為無關，故不併予宣告沒收銷燬之，另注射針筒非屬被告
    所有，亦與被告施用海洛因或甲基安非他命之行為無關，亦
    不併予宣告沒收。
六、原審認被告罪證明證，因而適用刑事訴訟法第273條之1第 1
    項、第299條第1項前段，毒品危害防制條例第10條第1 項、
    第2項、第23條第2項、第18條第1項前段，刑法第11條、第2
    條第1項前段、修正前刑法第56條、修正前刑法第51條第5款
    等規定，並審酌被告犯後坦認所為，態度良好，所為並未積
    極侵害他人權益，惟一再施用毒品悔意不堅等一切情狀，就
    施用第一級毒品部分量處有期徒刑八月，施用第二級毒品部
    分量處有期徒刑五月，並依修正前刑法第51條第5 款規定，
    定其執行刑為有期徒刑十一月。又被告雖請求原審法院併予
    宣告緩刑，惟因被告曾因施用毒品經觀察、勒戒後，復為本
    件施用毒品之行為，原審審酌被告戒毒意志不堅，毒癮仍未
    根除，認有使被告與社會暫時隔離之必要，且被告另涉違反
    槍砲彈藥刀械管制條例罪嫌，目前正在原審法院審理中（參
    臺灣高等法院被告前案紀錄表），亦不宜宣告緩刑。復以扣
    案之甲基安非他命 2包，係查獲之毒品，依毒品危害防制條
    例第18條第1 項前段之規定宣告沒收銷燬之；另亦敘明扣案
    之海洛因與被告施用海洛因之行為無關，不併予宣告沒收銷
    燬之，又扣案之注射針筒非屬被告所有，不另宣告沒收。核
    原審認事用法核無違誤，量刑亦屬妥適，被告上訴意旨稱：
    因家境貧苦，請求能予以延緩執行，以便能有時間賺更多錢
    云云，惟是否准予延緩執行，核屬檢察官指揮執行之職權，
    被告上訴為無理由，應予駁回。
七、據上論斷，應依刑事訴訟法第368條，判決如主文。
本案經檢察官乙○○到庭執行職務。
中    華    民    國    95    年    11    月    30    日
              刑事第十一庭  審判長法  官  陳  朱  貴
                                  法  官  何  志  通
                                  法  官  胡  文  傑
上列正本證明與原本無異。
施用第一級毒品部分得上訴。
施用第二級毒品部分不得上訴。
如不服本判決應於收受送達後十日內向本院提出上訴書狀，其未
敘述上訴之理由者並得於提起上訴後十日內向本院補提理由書（
均須按他造當事人之人數附繕本）。
                                  書記官  陳  文  琴
中    華    民    國    95    年    12    月    5     日
                                                      Ｒ


司法院資訊處製作；財團法人民間司法改革基金會備份。
